臺灣板橋地方法院刑事判決　　　　　　 100年度訴字第1207號
公　訴　人　臺灣板橋地方法院檢察署檢察官
被　　　告　陳基瑲
上列被告因違反毒品危害防制條例等案件，經檢察官提起公訴（
100年度毒偵字第2861號），本院行簡式審判程序，判決如下：
    主    文
陳基瑲施用第一級毒品，處有期徒刑柒月；又施用第二級毒品，
處有期徒刑肆月。應執行有期徒刑玖月。
    犯罪事實
一、陳基瑲前曾因施用第二級毒品案件，經本院以99年度毒聲字
    第110號裁定送觀察、勒戒，並於民國99年4月29日入所執行
    ，嗣因認無繼續施用毒品之傾向，而於99年6月3日執畢釋放
    出所，並經臺灣板橋地方法院檢察署檢察官於99年6月4日以
    99年度毒偵緝字第 274號案件為不起訴處分確定在案，詎其
    仍不知悔改，竟基於施用第一級毒品海洛因及施用第二級毒
    品甲基安非他命之各別犯意，於上開觀察、勒戒執行完畢釋
    放後 5年內即100年1月28日中午12時30分許，在新北市三峽
    區其友人住處內，將海洛因摻入香菸內，再以火點燃該香菸
    而吸食所生煙氣方式，施用海洛因 1次完畢後，另將甲基安
    非他命放置在玻璃球內，再用火燒烤該玻璃球，藉以吸食所
    生煙氣之方式，施用甲基安非他命1次。嗣於同年1月30日凌
    晨5時許，為警在基隆市七堵區○○○路102號「北基加油站
    」前盤檢查獲，旋由警於同日凌晨 5時30分許，經其同意採
    集其尿液（檢體編號0000000號）送驗，始悉上情。
二、案經基隆市警察局第三分局報由臺灣基隆地方法院檢察署呈
    請臺灣高等法院檢察署檢察長令轉臺灣板橋地方法院檢察署
    檢察官偵查起訴。
    理    由
一、本案被告陳基瑲所犯均係死刑、無期徒刑、最輕本刑為三年
    以上有期徒刑以外之罪，亦非高等法院管轄之第一審案件，
    而被告於本院行準備程序中，就被訴事實皆為有罪之陳述，
    經告知簡式審判程序之旨，並聽取公訴人及被告之意見後，
    本院合議庭依刑事訴訟法第 273條之1第1項規定，裁定由受
    命法官獨任進行簡式審判程序，合先敘明。
二、上揭犯罪事實，業據被告陳基瑲於本院審訊時均坦白承認，
    且其於100年1月30日凌晨5時30分許為警所採集之尿液檢體(
    編號0000000號)，係經其同意後，由其親自排尿及封緘捺印
    等情，業據被告於警詢時供承在卷，並有基隆市警察局第三
    分局偵辦毒品案件尿液檢體對照表等件在卷可據，而該尿液
    檢體經送鑑驗結果，確呈嗎啡（即海洛因主要代謝物）及甲
    基安非他命之陽性反應，則有臺灣尖端先進生技醫藥股份有
    限公司100年2月16日濫用藥物檢驗報告附卷足憑，又毒品施
    用後於施用者尿液中可檢出之最大時限，受施用劑量及頻率
    、施用方式、飲水量多寡、個人體質及其代謝情況、檢測方
    法靈敏度等因素影響，因個案而異，海洛因一般可檢出之最
    大時限，依文獻之記載約為施用後2至4日，甲基安非他命為
    1至5日，而海洛因服用後24小時內經由尿液排出量可達施用
    劑量之80％，甲基安非他命服用後24小時內，則約有施用劑
    量之70％排泄於尿液中，此有行政院衛生署管制藥品管理局
    92年 3月10日管檢字第0920001495號、97年12月31日管檢字
    第0970013096號函文可資參照，再海洛因施用入人體後，水
    解還原成嗎啡，再循嗎啡之代謝方式排出體外，已據行政院
    衛生署藥物食品檢驗局 (73)藥檢壹字第30221號函文說明綦
    詳，至尿液中是否含有海洛因、甲基安非他命或安非他命等
    反應，經以氣相層析質譜儀（GC／MS）分析方法進行確認檢
    驗，尿液檢體中濫用藥物或其代謝物之濃度高於或等於下列
    濃度時，即可認定鴉片類或安非他命類藥物存在：(一)嗎啡
    ：300ng/ml；(二)安非他命：500ng/ml；(三)甲基安非他命
    ：500ng/ml（甲基安非他命濃度高於500ng/ml時，其代謝物
    安非他命之濃度亦應同時等於或高於100ng/ml，方可判定為
    甲基安非他命陽性反應），此觀濫用藥物尿液檢驗作業準則
    第18條及前開檢驗報告說明至詳，復依法務部法醫研究所93
    年10月13日法醫毒字第0930003574號函文所載，海洛因經人
    體代謝後，在尿液中不會代謝產生可待因，但非法濫用之海
    洛因毒品在製造過程中常含有少量雜質乙醯可待因，乙醯可
    待因經人體代謝後，在尿液中會產生可待因，且實務上國內
    查獲之海洛因毒品內常摻有各種不同之物質，如稀釋物澱粉
    、興奮劑、解熱鎮痛劑、抗組織胺藥、支氣管擴張劑等，甚
    至有摻入大量可待因之案例，因此非法施用海洛因毒品者，
    在尿液中可檢出較大量之嗎啡成分及較少量之可待因成分。
    從而，本案前揭檢驗報告之確認檢驗係以氣相層析質譜儀分
    析方法進行檢驗，為目前公認較為精細之檢驗方式，一般尚
    不致產生海洛因、安非他命或甲基安非他命之偽陽性反應，
    且就檢驗之檢體而言，係以分析物是否存在為準，分析結果
    等於或高於最低可檢濃度時，即稱之為陽性，是被告上開尿
    液檢體之確認檢驗結果，檢出濃度各為嗎啡：1,900ng/ml，
    可待因： 435ng/ml，甲基安非他命：14,630ng/ml，安非他
    命：1,940ng/ml，均高於該確認結果報告之最低可檢濃度，
    且嗎啡濃度遠高於可待因之濃度，揆諸前揭說明，已徵被告
    上開尿液中之海洛因代謝物嗎啡及甲基安非他命確皆呈陽性
    反應，要無疑義。綜上，足認被告自白皆與事實相符，本案
    事證洵屬明確，被告於上開時、地，分別有施用海洛因及甲
    基安非他命之犯行，均堪認定。
三、論罪與科刑：
(一)按毒品危害防制條例第20條、第23條將施用毒品之刑事處遇
    程序，區分為「初犯」及「5年內再犯」、「5年後再犯」；
    亦即，犯同條例第10條之罪者，檢察官應聲請法院裁定，令
    被告入勒戒處所觀察、勒戒，其期間不得逾 2月，同條例第
    20條第1項定有明文。又依同條例第20條第2項規定為觀察、
    勒戒或強制戒治執行完畢釋放後，5 年後再犯第10條之罪者
    ，適用本條前 2項規定；觀察、勒戒或強制戒治執行完畢釋
    放後，5 年內再犯第10條之罪者，檢察官應依法追訴，同條
    例第20條第3項、第23條第2項則各有明定。查被告前曾因施
    用第二級毒品案件，經本院以99年度毒聲字第 110號裁定送
    觀察、勒戒，並於99年 4月29日入所執行，嗣因認無繼續施
    用毒品之傾向，而於99年6月3日執畢釋放出所，並經臺灣板
    橋地方法院檢察署檢察官於99年6月4日以99年度毒偵緝字第
    274 號案件為不起訴處分確定乙情，有臺灣高等法院被告前
    案紀錄表等件在卷可按，是被告於前開觀察、勒戒執行完畢
    釋放後，5 年內再犯本案施用毒品之罪，揆諸上揭規定與說
    明，均應依法逕予追訴處罰。
(二)按海洛因、甲基安非他命分屬毒品危害防制條例第2條第2項
    第1款、第2款所明定之第一級毒品及第二級毒品，皆不得非
    法持有、施用之。核被告陳基瑲前揭施用海洛因之行為，係
    犯毒品危害防制條例第10條第 1項之施用第一級毒品罪；又
    其施用甲基安非他命之行為，則係犯同條例第10條第 2項之
    施用第二級毒品罪。被告持有海洛因及甲基安非他命，嗣進
    而先後施用之，其持有之低度行為應各為施用之高度行為所
    吸收，均不另論罪。又被告所犯上開二罪，犯意各別，行為
    互殊，罪名有間，應予分論併罰。爰審酌被告年值青壯，不
    思尋求身心之正當發展，前曾受有如犯罪事實一所載機關矯
    治之情形業如上述，復因犯持有第二級毒品之罪，經臺灣桃
    園地方法院於100年1月31日以99年度桃簡字第3044號判處有
    期徒刑2月確定，又因犯施用第二級毒品之罪，經本院於100
    年 4月21日以100年度簡字第2111號判處有期徒刑3月確定，
    再因犯施用第二級毒品之罪，經臺灣桃園地方法院於100年5
    月2日以100年度桃簡字第544號判處有期徒刑3月確定，現在
    監執行中乙情，有卷附臺灣高等法院被告前案紀錄表等件可
    參，素行顯非良善，竟仍不知悔改，未見其根絕毒害之決心
    ，猶分別再犯本案施用第一級毒品與施用第二級毒品兩罪，
    可見其自制力薄弱，且未衷心悛悔，漠視法令之禁制，又施
    用毒品，非但足以導致個人之精神障礙與性格異常，甚至造
    成生命危險，而戕害一己之身心健康，並對社會治安與他人
    安全潛藏相當之危害，惟念及其於本案施用毒品之犯行皆僅
    戕害己身，於他人法益尚未生實際之侵害，且犯後尚知坦認
    全部犯行，態度尚可，兼衡酌其於本案犯罪之動機、目的、
    手段、情節、行為時未受任何特別刺激、平日生活與家庭狀
    況、智識程度等一切情狀，各量處如主文所示之刑，並定其
    應執行之刑。
據上論斷，應依刑事訴訟法第 273條之1第1項、第299條第1項前
段，毒品危害防制條例第10條第1項、第2項，刑法第11條前段、
第51條第5款，判決如主文。
本案經檢察官陳世錚到庭執行職務
中    華    民    國    100    年    7    月    28    日
                  刑事第十七庭  法  官  劉正偉
上列正本證明與原本無異。
如不服本判決，應於判決送達後10日內敘明上訴理由，向本院提
出上訴狀 (應附繕本) ，上訴於臺灣高等法院。其未敘述上訴理
由者，應於上訴期間屆滿後20日內向本院補提理由書「切勿逕送
上級法院」。
                                 書記官 陳慧津
中    華    民    國   100    年    7     月    29    日
附錄論罪法條全文：
毒品危害防制條例第10條：
施用第一級毒品者，處6月以上5年以下有期徒刑。
施用第二級毒品者，處3年以下有期徒刑。